臺灣臺南地方法院民事裁定
110年度抗字第36號
抗  告  人  張勝凱  

相  對  人  林張月滿


上列當事人間本票裁定強制執行事件，抗告人對於中華民國110
年2月9日本院110年度司票字第265號民事裁定提起抗告，本院裁
定如下：
    主  文
抗告駁回。
抗告程序費用新臺幣1,000元由抗告人負擔。
    理  由
一、執票人向本票發票人行使追索權時，得聲請法院裁定後強制
    執行，票據法第123條定有明文。又本票執票人依上開法條
    之規定，聲請法院裁定及抗告法院之裁定，僅依非訟事件程
    序，以審查強制執行許可與否，並無確定實體上法律關係存
    否之效力，如發票人就票據債務之存否有爭執時，應由發票
    人提起確認之訴，以資解決（最高法院56年台抗字第714 號
    、57年台抗字第76號判例意旨）。易言之，准許本票強制執
    行之裁定，屬非訟事件裁定，為裁定之法院僅就本票為形式
    上之審查，無從審酌屬於實體上法律關係之事由，並抗告法
    院就本票裁定強制執行事件，亦應僅就形式審查之，發票人
    關於實體事項之抗辯應另循民事通常程序救濟之。
二、抗告意旨略以：抗告人固有簽發如附表所示本票1紙（下稱
    系爭本票）向相對人借款，惟相對人變造系爭本票到期日「
    107」年3月14日為「108」年3月14日，相對人應負偽造變造
    之刑事責任；相對人可能是高利貸成員，系爭本票之票面金
    額雖載新臺幣（下同）200,000元，但預扣3個月利息，抗告
    人實際收取借款金額僅190,000元；況抗告人陸續清償120,0
    00元，借貸金額僅餘80,000元未清償，相對人竟持系爭本票
    聲請本票裁定，請求抗告人清償200,000元，顯有不當；系
    爭本票右上角記載100,000元以上需要貼上印花票額，且需
    消印，但系爭本票上面沒有印花票，相對人在法律上有逃稅
    之虞等語。
三、經查，相對人主張執有抗告人為發票人之系爭本票，並免除
    作成拒絕證書，詎屆期提示未獲付款，依票據法第123條聲
    請裁定許可強制執行等情，已提出系爭本票為證，而依系爭
    本票之記載形式上觀察，其已具備本票有效要件，且抗告人
    亦不否認系爭本票為其簽發，則原審裁定予以准許，形式審
    查即無不合。抗告人雖以前詞置辯，其中關於預扣借款利息
    10,000元、已清償120,000元部分，屬實體上法律關係之抗
    辯，應非裁定法院所得審酌之事項，此部分應由抗告人另行
    提起民事訴訟以資解決，而非本件非訟程序可得審究。至抗
    告人辯稱相對人塗改到期日107年為108年，惟觀諸系爭本票
    到期日之記載，尚難由形式上判斷是抗告人填寫時之筆順問
    題（未改寫），或抗告人改寫或相對人改寫，退步言，縱為
    「改寫」而未經抗告人簽名，僅該改寫部分「不生效力」，
    而非系爭本票無效，改寫部分若不生效力而認定為107年3月
    14日，雖早於107年12月14日發票日，解釋上視為到期日無
    記載，其到期日即以發票日為到期日，而屬見票即付之票據
    。準此，系爭本票之記載形式上觀察，具備本票有效要件，
    原審就系爭本票裁定准予強制執行，並無違誤，抗告人提起
    本件抗告，為無理由，應予駁回。
四、按非訟事件程序費用，除法律另有規定外，由聲請人負擔；
    前項費用之負擔有相對人者，準用民事訴訟法有關訴訟費用
    之規定；依法應由關係人負擔費用者，法院裁定命關係人負
    擔時，應一併確定其數額，非訟事件法第21條第1 項前段、
    第2項、第24條第1項分別定有明文；訴訟費用，由敗訴之當
    事人負擔，民事訴訟法第78條亦有規定。本件抗告業經駁回
    在案，依上開法條規定，本院應確定非訟事件費用額。茲因
    抗告人提起本件抗告，除繳納抗告費1,000元，未有其餘非
    訟費用之支出，故本件程序費用額確定為1,000元，並應由
    敗訴之抗告人負擔。
五、據上論結，本件抗告為無理由，依非訟事件法第21條第2 項
    、第24條第1項、第46條、民事訴訟法第495條之1第1 項、
    第449條第1項、第78條，裁定如主文。
中　　華　　民　　國　　110 　年　　3 　　月　　19　　日
                  民事第三庭       法　官　羅郁棣
以上正本證明與原本無異。
本裁定除以適用法規顯有錯誤為理由，不得再抗告。如提起再抗
告，應於收受後10日內委任律師為訴訟代理人向本院提出再抗告
狀，並繳納再抗告費新台幣1,000元。
中　　華　　民　　國　　110 　年　　3 　　月　　22　　日
　　　　　　　　　                 書記官  周玉茹
　　　　　　　　　　　　　　　　　
附表
編號 發票日 票面金額(新臺幣) 到期日 利息起算日 票據號碼 001 107年12月14日 200,000元 108年3月14日 108年3月15日 CH591844